【裁判字號】    99,交抗,886
【裁判日期】    991012
【裁判案由】    聲明異議
【裁判全文】
臺灣高等法院臺中分院刑事裁定         99年度交抗字第886號
抗  告  人  交通部公路總局臺中區監理所
代  表  人  陳聰乾
受 處分 人  平順小客車租賃有限公司
代  表  人  江清標
上列抗告人因受處分人違反道路交通管理處罰條例聲明異議案件
，不服臺灣臺中地方法院中華民國99年9月17日第一審裁定（99
年度交聲更字第23號，裁決書案號：交通部公路總局臺中區監理
所99年5月24日，中監違字第裁60-G0H09438J號裁決書）提起抗
告，本院裁定如下：
    主  文
抗告駁回。
    理  由
一、本案經本院審理結果，認第一審裁定並無不當，應予維持，
    並引用第一審裁定書記載之理由（如附件）。
二、交通部公路總局臺中區監理所抗告意旨略以：(一)道路交通管
    理處罰條例第43條第1項第2款、第4項關於吊扣汽車牌照之
    處分，應係針對汽車所有人所設之特別規定，自不得僅以汽
    車所有人已依道路交通管理處罰條例第85條第1項規定，指
    出汽車之實際使用人即遽認無道路交通管理處罰條例第43條
    第1項第2款、第4項規定適用之餘地（臺灣高等法院暨所屬
    法院98年法律座談會刑事類提案第21號參照）；(二)次查道路
    交通管理處罰條例第43條規定處罰汽車吊扣牌照之處罰，其
    立法意旨係為督促汽車所有人善盡其保管車輛之責，以遏止
    其汽車有重大違規之使用（交通部公路總局98年4月13日交
    路字第0980026609號函參照），且依同條例第85條第2項規
    定：「本條例之處罰，其為吊扣或吊銷車輛牌照者，不因處
    分後該車輛所有權移轉、質押、租賃他人或租賃關係終止而
    免於執行。」。從而本案處分汽車所有人（即平順小客車租
    賃有限公司）吊扣汽車牌照3個月部分，不因當事人之間所
    定租賃契約，而免除其責任。否則，對於其他違反道路交通
    管理處罰條例第43條之受處分人，將產生差別待遇，有違行
    政程序法第6條之規定，並造成法律漏洞及當事人僥倖心理
    ，而有違立法意旨；(三)縱上所述，本案駕駛人確實有行車速
    度超過規定之最高時速60公里以上未滿80公里之違規事實，
    此有原舉發機關所附該車車速120公里，限速50公里採證照
    片1紙在卷足佐；又就本案所違反法條，除應繳納違規罰鍰
    外，並應執行吊扣車輛牌照處分，法已明文，其立法意旨係
    為督促汽車所有人善盡其保管車輛之責，以遏止其汽車有重
    大違規之使用，是以車輛所有人將車出借，具有連帶責任，
    特請撤銷原裁定，再為更適法之裁定云云。
三、經查：(一)原審裁定對於認定本件受處分人平順小客車租賃有
    限公司所有車牌號碼6152-VV號租賃小客車於99年4月3日4時
    47分許，途經臺中市○○○路930號前，經人駕駛有超速60
    公里以上之違規事實，而受處分人自99年3月30日19時50分
    起，將上開違規車輛出租予陳俊杰使用，直至99年5月2日方
    領回上開違規車輛乙情，均經調查明確，並於理由中詳細說
    明其認定之依據；(二)按道路交通管理處罰條例第43條第1項
    第2款、第4項關於吊扣汽車牌照之處分，應係針對汽車所有
    人所設之特別規定，自不得僅以汽車所有人已依道路交通管
    理處罰條例第85條第1項規定，指出汽車之實際使用人即遽
    認無道路交通管理處罰條例第43條第1項第2款、第4項規定
    適用之餘地，原審認汽車所有人為本條項所規範之受罰主體
    ，應無不合；(三)道路交通管理處罰條例第85條第2項規定：
    「本條例之處罰，其為吊扣或吊銷車輛牌照者，不因處分後
    該車輛所有權移轉、質押、租賃他人或租賃關係終止而免於
    執行。」，此與本案係處分前車輛即已租賃他人者並不相侔
    ，無從逕予援引；(四)惟上開吊扣汽車牌照之特別規定，究屬
    行政義務違反之處罰，而條文或立法過程，並未排除行政罰
    法第7條第1項「違反行政法上義務之行為非出於故意或過失
    者，不予處罰」及道路交通管理處罰條例第85條第4項推定
    過失等規定之適用，是汽車所有人自仍得經由舉證證明其無
    故意及過失而免罰（臺灣高等法院暨所屬法院98年法律座談
    會刑事類提案第21號參照），原審裁定詳予說明本件汽車駕
    駛人並非受處分人，且亦未見該違規有何可歸責於受處分人
    之證據，不得僅因本件違規汽車並非駕駛人所有，即將吊扣
    汽車牌照之不利結果命汽車所有人承擔，其論述應屬妥適。
    況受處分人出租車輛供他人使用，係正當商業行為，非法所
    不許，如已確實審核租用人之年齡、駕駛執照，則租用人在
    外駕車行為，出租人著實難以預防或監督，是除別有事證外
    ，難遽認受處分人有何故意或過失之可歸責原因。從而原審
    以本件受處分人對於汽車駕駛人違規之事實，既欠缺故意或
    過失之責任條件，核與道路交通管理處罰條例第43條第4項
    規定之處罰要件尚有未合，是撤銷原處分，另為受處分人不
    罰之諭知，經核並無違誤。抗告意旨仍執前詞指摘原裁定不
    當，為無理由，應予駁回。
四、據上論結，應依道路交通案件處理辦法第26條、刑事訴訟法
    第412條，裁定如主文。
中    華    民    國    99    年    10    月    12    日
            刑事第二庭    審判長法  官  邱  顯  祥
                                法  官  王  鏗  普
                                法  官  姚  勳  昌
以上正本證明與原本無異。
不得再抗告。
                                書記官  吳  宗  玲
中    華    民    國    99    年    10    月    12    日

司法院資訊處製作；財團法人民間司法改革基金會備份。
